臺灣高等法院民事判決　九十一年度訴易字第七三號
　　　原　　　告　甲○○
　　　被　　　告　乙○○
　　　　　　　　　順來交通興業有限公司
　　　法定代理人　張陳免
　　　訴訟代理人　張正宗
右當事人間因請求侵權行為損害賠償事件，本院判決如左︰
    主    文
被告應連帶給付原告新臺幣肆拾玖萬伍仟柒佰陸拾壹元，及自民國九十一年四月二十
日起，至清償日止，按年息百分之五計算之利息。
原告其餘之訴駁回。
訴訟費用由被告連帶負擔十分之八；餘由原告負擔。
    事    實
甲、原告方面：
一、聲明：被告應連帶給付原告新臺幣（下同）七十二萬五千七百六十一元，及自附
    帶民事訴訟訴狀繕本送達被告翌日起至清償日止，按年息百分之五之利息。
二、陳述：
  (一)被告順來交通興業有限公司將營業小客車出租於未依規定申請設立個人經營計程
    車客運業之一般駕駛人被告乙○○駕駛營業，被告乙○○竟酒後駕駛營業，而於
    搭載原告駕駛中，因過失與對向行使車輛撞擊，致原告受有重大傷害，經刑事庭
    判決有期徒刑五月確定。被告等自應共同負侵權行為責任，原告自得請求被告等
    連帶賠償損害。
  (二)醫藥費：原告九十年六月七日入院至同年月十六日出院，又後繼續門診治療，原
    告自負金額為二萬一千七百六十一元。有行政院衛生署台北醫院及長庚醫院繳費
    收據可證。
  (三)工作損失：原告擔任廚師，每月薪資二萬五千元，因頭部受傷，無法工作，而為
    店東迫使離職失業，迄今仍因後遺症，而無法擔任廚師工作，爰請求被告賠償三
    個月薪津損害七萬五千元。
  (四)原告因身體受傷精神、肉體所受痛苦甚大，故請求非財產上損害精神慰藉金六十
    萬元。
三、證據：提出公司基本資料、醫療費收據、診斷書、在職證明等影本為證。
乙、被告順來交通興業有限公司方面：
一、聲明：原告之訴駁回。
二、陳述：
  (一)被告順來交通興業有限公司（下稱順來公司）原有五Ｍ一三○二號營業小客車，
    於八十九年九月二十日依交通部規定與陳垚圻，訂定台北縣計程客運業自備車輛
    參與經營契約書，至於該車如何交於被告乙○○駕駛，被告順來公司完全不知情
    ，亦無法控制其行為，且乙○○亦非受僱於順來公司。
  (二)醫療費，因肇事車輛投有強制責任險，願與投保單位設法理賠，其他要求恕難接
    受。
三、證據：提出契約書、台灣板橋地方法院簡易庭九十年度重簡字第一八二九號民事
    判決及確定證明書等影本為證。
丙、被告乙○○方面：未於言詞辯論期日到場，亦未提出書狀作任何聲明及陳述。
丁、本院向台灣板橋地方法院檢察署函調九十年偵字第一０一一０號偵查卷、九十年
    交易字第四三六號、九十一年交上易字第一一四號公共危險等刑事案卷三宗。
    理    由
一、本件被告乙○○經合法通知未於言詞辯論期日到場，核無民事訴訟法第三百八十
    六條所列各款情形，爰依原告之聲請，由其一造辯論而為判決。
二、本件原告主張：被告乙○○駕駛順來公司所有五Ｍ—三０二號營業小客車，係從
    事計程車駕駛業務之人。於民國九十年六月七日上午六、七時許，乙○○飲酒後
    吐氣酒精成分已超過每公升零點二五毫克以上，依道路交通安全規則第一百十四
    條第二款規定，不得駕車。詎乙○○違規駕駛上開營業小客車，於同日七時許，
    在臺北縣新莊市搭載原告，欲往臺北縣汐止市，途經臺北縣新莊市與板橋市間大
    漢橋上快車道時，竟仍疏於注意，違規駛入調撥來車道，致迎面撞及對向行駛由
    訴外人邱建璋所駕駛ＧＩ—五六三六號自小貨車，使原告受有外傷性顱骨骨折併
    硬腦膜上出血、左眉顳部裂傷約十公分、鼻部出血疑顏面骨折、左側大腦內外傷
    性血腫等傷害；而邱建璋亦受有右脛骨、腓骨骨折、左足第二、三近端趾骨骨折
    及右膝深部撕裂傷八ｘ二公分ｘ三公分、及右膝、右小腿、右足嚴重挫傷之傷害
    。刑事部分，經臺灣板橋地方法院檢察署檢察官偵查起訴，並經原審及本院刑事
    庭，判決被告乙○○有期徒刑五月確定，爰求為判決被告應連帶賠償原告如其聲
    明等語。
三、被告順來公司則以：伊所有五Ｍ一三○二號營業小客車，於八十九年九月二十日
    與陳垚圻，訂定「台北縣計程客運業自備車輛參與經營契約書」，該車原為陳垚
    圻所有，陳垚圻如何交於被告乙○○駕駛，被告順來公司完全不知情，亦無法控
    制其行為，且乙○○亦非受僱於順來公司等語，資為抗辯。
四、原告主張被告乙○○於九十年六月七日上午六、七時許，酒後違規駕駛上開營業
    小客車，於同日七時許，在臺北縣新莊市搭載原告，欲往臺北縣汐止市，途經臺
    北縣新莊市與板橋市間大漢橋上快車道時，仍疏於注意，違規駛入調撥來車道，
    致迎面撞及對向行駛由訴外人邱建璋所駕駛ＧＩ—五六三六號自小貨車，使原告
    受有外傷性顱骨骨折併硬腦膜上出血、左眉顳部裂傷約十公分、鼻部出血疑顏面
    骨折、左側大腦內外傷性血腫等傷害；而邱建璋亦受有右脛骨、腓骨骨折、左足
    第二、三近端趾骨骨折及右膝深部撕裂傷八ｘ二公分ｘ三公分、及右膝、右小腿
    、右足嚴重挫傷之傷害。業據其提出診斷書為證，並經本院九十一年度交上易字
    第一一四號刑事判決認定，且判處有期徒刑五月確定在案。五Ｍ一三○二號營業
    小客車，為被告順來公司所有，亦有公司基本資料查詢表，及「台北縣計程客運
    業自備車輛參與經營契約書」可稽，亦為被告順來公司所不爭，並有本院向台灣
    板橋地方法院檢察署函調九十年偵字第一０一一０號偵查卷、台灣板橋地方法院
    九十年交易字第四三六號、本院九十一年交上易字第一一四號公共危險等刑事案
    卷可稽。堪信原告主張為真實。
五、被告順來公司雖抗辯，五Ｍ一三○二號營業小客車，原為訴外人陳垚圻所有，經
    訂有「台北縣計程客運業自備車輛參與經營契約書」，陳垚圻如何將該車交於被
    告乙○○駕駛，被告順來公司完全不知情，亦無法控制其行為，且乙○○亦非受
    僱於順來公司等語云云。惟查本件車禍係計程車違規迎面撞及對向訴外人邱建璋
    所駕駛ＧＩ—五六三六號自小貨車，依司法院第二三八三號解釋，無共同過失之
    侵權行為，法院僅得就各該司機應負過失責任程度之範圍內，令其與僱用人連帶
    賠償（最高法院五十五年台上字第一七九八號判例參照）。而民法第一百八十八
    條第一項規定僱用人之連帶賠償責任，係為保護被害人，避免被害人對受僱人請
    求賠償，有名無實而設。故此之所謂受僱人，並不以事實上有僱傭契約者為限，
    凡客觀上被他人使用，為之服勞務而受其監督者，均屬受僱人。換言之，依一般
    社會觀念，若其人確有被他人使用，為之服勞務而受其監督之客觀事實存在，自
    應認其人為該他人之受僱人（最高法院八十八年度台上字第二六一八號判決參照
    ），本件五Ｍ一三○二號營業小客車，為被告順來公司所有，為其所不爭，揆諸
    前揭說明，自應負僱用人之責任，連帶賠償原告所受之損害，至於伊與訴外人陳
    垚圻之自備車輛參與經營契約書之約定，係內部關係，不得以之對抗原告，被告
    順來公司之抗辯，為不足採。
六、被告乙○○不法侵害原告之身體，既經認定，其餘被告順來公司復為被告乙○○
    之僱用人，對於原告因而所受之損害，自應負連帶賠償責任。茲所應審酌者，為
    原告所得請求被告賠償之金額，爰分述如左：
  (一)醫療費二萬一千七百六十一元部分：查其中診斷證書費一千元，非治療上之支付
    ，不應准許。其餘醫療費用，依原告所受傷害及收據載明治療費別，自屬治療上
    之必要費用，共計二萬零七百六十一元，應予准許。
  (二)工作損害金七萬五千元部分：原告主張受傷後，宜靜養三個月，
    有長庚醫院診斷書可證；而原告原在好家園海鮮餐廳任職，每月可得二萬五千元
    元，亦有在職證明書可證。原告請求被告賠償此期間內之損失，自應准許
  (三)精神慰藉金六十萬元部分；查原告受傷多處，肉體、精神確受極大痛若，本院斟
    酌被告乙○○為高中畢業，從事計程車為業，於酒後駕車駛入來車道，與對向來
    車相撞，致原告受傷，應負全部肇事責任；被告順來公司資本總額為三百萬元，
    自六十六年起經營計程車為業，而原告為高中畢業，從事廚師工作，月薪二萬五
    千元等實際情況，兩造之身分、地位、經濟能力等，認為原告請求六十萬元，尚
    嫌過高，應予核減為四十萬元，方屬公允，逾此數額之請求，為無理由。
  (四)從而，原告基於侵權行為之損害賠償請求權，請求被告連帶賠償原告四十九萬五
    千七百六十一元，及自起訴狀繕本送達翌日即九十一年四月二十日起，至清償日
    止，依法定利率計算之遲延利息部分，洵屬正當，應予准許。逾此部分所為之請
    求，為無理由，應予駁回。
結論：本件原告之訴，為一部有理由，一部無理由，依民事訴訟法第七十九條但書、
第八十五條第二項、第四百六十三條、第三百八十五條第一項前段，判決如主文。
中　　　華　　　民　　　國　　九十一　　年　　十二　　月  　　  三   　　日
　　　　　　　　　　　　　　　　民事第十一庭
　　　　　　　　　　　　　　　　　　審判長法　官　吳　景　源
                                    　　　法　官　滕  允  潔
　　　　　　　　　　　　　　　　　　　　　法　官　連　正　義
右正本係照原本作成。
不得上訴。
中　　　華　　　民　　　國　　九十一　　年　　十二　　月  　　  五   　　日
　　　　　　　　　　　　　　　　　　　　　書記官　張　永　中
